【裁判字號】    98,財管,16
【裁判日期】    980511
【裁判案由】    選任遺產管理人
【裁判全文】
臺灣臺中地方法院民事裁定             98年度財管字第16號
聲  請  人  合作金庫商業銀行股份有限公司
法定代理人  丙○○
代  理  人  甲○○
上列聲請人請求選任被繼承人乙○○遺產管理人事件，本院裁定
如下：
  主   文
聲請駁回。
程序費用由聲請人負擔。
  理   由
一、聲請意旨略以：被繼承人乙○○（男、民國○○○年○月○
    日生、身分證統一編號：Ｚ000000000號）生前向
    聲請人辦理借款未依約清償，嗣於九十三年十二月七日死亡
    ，惟其所有繼承人均已拋棄繼承，而其親屬會議亦未於法定
    期間內選定遺產管理人，致聲請人無法對被繼承人之財產主
    張權利，聲請人為債權人，基於利害關係人地位，爰依法聲
    請為被繼承人選任遺產管理人云云，並提出本院家事法庭函
    文、貸款契約（以上均影本）、繼承系統表、戶籍謄本等件
    為證。
二、按繼承開始時，繼承人之有無不明，而無親屬會議或親屬會
    議未於一個月內選定遺產管理人者，利害關係人得聲請法院
    選任遺產管理人，民法第一千一百七十八條第二項固定有明
    文。惟退除役官兵死亡而無繼承人、繼承人之有無不明或繼
    承人因故不能管理遺產者，由主管機關管理其遺產，此為臺
    灣地區與大陸地區人民關係條例第六十八條第一項所明定，
    行政院國軍退除役官兵輔導委員會並依同條第三項規定，訂
    有退除役官兵死亡無人繼承遺產管理辦法，依該辦法第四條
    規定，亡故退除役官兵遺產，由該輔導會所屬安置機構為遺
    產管理人，亡故退除役官兵未安置者，以其住所地退除役官
    兵服務機構為遺產管理人。故被繼承人如屬退除役官兵者，
    自應依上開規定，以各該機構為法定之遺產管理人，法院不
    得再依前述民法規定，另行選任遺產管理人（最高法院八十
    八年度台抗字第四五五號裁判參照）。
三、查本件被繼承人乙○○生前具榮民之身分，並有聲請人提出
    之行政院國軍退除役官兵輔導委員會九十八年四月二十日輔
    統字第九八○○○○五八四號函在卷可證。故本件被繼承人
    乙○○既為退除役官兵，依前開說明，應由被繼承人設籍地
    所屬安置機構或行政院國軍退除役官兵輔導委員會所屬之退
    除役官兵服務機構為乙○○之法定遺產管理人，聲請人聲請
    本院選任遺產管理人，於法自有未合，應予駁回。
四、依非訟事件法第二十一條第一項前段，裁定如主文。
中    華    民    國    98    年    5    月    11    日
                  家事法庭     司法事務官  蔡秉芳
以上正本證明與原本無異。
如對本裁定抗告，須於裁定送達後十日之不變期間內，向本院提
出抗告狀，並繳納抗告費新臺幣一千元。
中    華    民    國    98    年    5    月    11    日
                               書  記  官  蔡萍萍


司法院資訊處製作；財團法人民間司法改革基金會備份。
